【裁判字號】    99,審訴,1141
【裁判日期】    990603
【裁判案由】    損害賠償
【裁判全文】
臺灣高雄地方法院民事裁定            99年度審訴字第1141號
原      告  中信建工店育銓不動產仲介經紀有限公司
法定代理人  乙○○
被      告  甲○○
上列當事人間請求損害賠償事件，本院裁定如下：
    主  文
本件移送臺灣板橋地方法院。
    理  由
一、按訴訟之全部或一部，法院認為無管轄權者，依原告聲請或
    依職權以裁定移送其管轄法院，民事訴訟法第28條第1 項定
    有明文。次按當事人就關於一定法律關係而生之訴訟，得以
    合意定第一審管轄法院，惟於民事訴訟法定有專屬管轄之訴
    訟，不適用之，此觀於民事訴訟法第24條第1 項、第26條之
    規定自明。是以，除專屬管轄外，因雙方當事人之合意，使
    本無管轄權之法院因而有管轄權，本有管轄權之法院即喪失
    管轄權，合意管轄一經約定，原告即應向合意管轄之法院起
    訴，不得向他法院起訴。從而，當事人以合意定第一審管轄
    法院者，如具備上開法定要件，當事人及法院均應受其拘束
    ，關於合意管轄之規定，除專屬管轄外，得排斥其他審判籍
    而優先適用。又所謂「由一定法律關係而生之訴訟」，係指
    該法律關係本身；或由該法律關係而生之各種權利義務關係
    而言，合先敘明。
二、查原告起訴主張：兩造間於民國99年3 月26日簽訂專任委託
    銷售契約書（下稱系爭契約），標的坐落臺北縣永和市○○
    路50號8 樓之2 ，並由兩造於同年4 月17日簽署變更委售價
    格同意書；嗣於同年月24日，由訴外人簽訂購屋承諾書，被
    告竟於同年月25日反悔不賣，經伊於同年5 月4 日以存證信
    函催告，仍置之不理，爰依兩造間所簽訂之系爭契約第5 條
    之約定，訴請被告給付委託銷售總價6%（其中4%為服務報酬
    ，2%為違約金）共新臺幣（下同）78萬元。為此，提起本件
    訴訟等情。
三、查原告乃據兩造間所簽之系爭契約第5 條約定，訴請被告給
    付委託銷售總價6%（其中4%為服務報酬，2%為違約金）共78
    萬元，足徵原告於本案請求被告給付，應屬系爭契約所規範
    之法律關係而生之訴訟，兩造自可合意而定管轄法院。又系
    爭契約第6 條第7 項約定：「因本契約涉訟者，甲、乙雙方
    同意以標的物所在地之地方法院為第一審管轄法院…」，亦
    有系爭契約在卷可按，參照首揭條文及說明，本件既非專屬
    管轄之訴訟，且兩造復已合意定第一審管轄法院，則關於本
    案訴訟之管轄，兩造及法院均應受該合意管轄之拘束，即應
    排斥其他審判籍而優先適用。從而，本件訴訟自應由系爭契
    約標的物所在地即臺北縣永和市○○路50號8 樓之2 之臺灣
    板橋地方法院（下稱板橋地院）管轄。
四、綜上所述，兩造就本件之涉訟業已合意以板橋地院為第一審
    管轄法院，又本件訴訟並非專屬管轄之訴訟，玆原告向無管
    轄權之本院起訴，顯係違誤。爰依職權將本件移送於該管轄
    法院。
五、依民事訴訟法第28條第1項，裁定如主文。
中    華    民    國    99    年    6     月    3     日
                  民事第二庭  法  官  劉定安
正本係照原本作成。
如對本裁定抗告須於裁定送達後10日內向本院提出抗告狀，並繳
納裁判費新臺幣1,000 元。
中    華    民    國    99    年    6     月    3     日
                              書記官  楊雅蘭

司法院資訊處製作；財團法人民間司法改革基金會備份。
